【裁判字號】    97,交易,355
【裁判日期】    971014
【裁判案由】    過失傷害
【裁判全文】
臺灣臺北地方法院刑事判決             97年度交易字第355號
公  訴  人  臺灣臺北地方法院檢察署檢察官
被      告  乙○○
上列被告因過失傷害案件，經檢察官提起公訴（97年度調偵字第
345號），本院判決如下：
    主  文
乙○○因過失傷害人，處有期徒刑參月，如易科罰金，以新台幣
壹仟元折算壹日。
    事  實
一、乙○○於民國96年11月5日上午5時30分許，騎乘車牌號碼GB
    O-399號重型機車，沿台北縣忠順街1段41巷，由南往北方向
    行駛，本應注意行駛時，駕駛人應注意車前狀況，並隨時採
    取必要之安全措施，而依當時情形，並無不能注意情事，竟
    疏未注意由北往南對向亦疏於注意未靠路邊行走之甲○○，
    致上開機車碰撞甲○○，致甲○○受有左側股骨相隆轉子間
    骨折、右手肘挫傷、左手腕挫傷、右膝擦傷等傷害。乙○○
    於肇事後，犯行未被發覺前，於警員前往現場處理時，當場
    承認其為肇事者而自首犯罪。
二、案經甲○○訴由台北市政府警察局文山第一分局報告台灣台
    北地方法院檢察署檢察官偵查起訴。
    理  由
一、查被告乙○○對於下列各項證據方法之證據能力均未爭執，
    本院審酌各證據方法作成時之情況，認為並無不適當之情事
    ，依刑事訴訟法第159條之5規定，均得作為證據，合先敘明
    。
二、訊據被告固不否認於上開時地騎乘上開機車與告訴人甲○○
    發生碰撞而肇事，惟矢口否認有何過失犯行，辯稱：當天下
    雨，告訴人挑乾的路走Z字型，其看到告訴人，就在距離告
    訴人3公尺處停下來等他走過去，告訴人就過來用左手推其
    機車，機車就往右倒，告訴人自己又跌倒才受傷，其沒有撞
    到告訴人云云。經查：
（一）上開被告於前開時地騎乘上開機車沿台北縣忠順街1段41
      巷，由南往北方向行駛時，該機車碰撞對向行走之甲○○
      致甲○○受有左側股骨相隆轉子間骨折、右手肘挫傷、左
      手腕挫傷、右膝擦傷等傷害之事實，迭據證人即告訴人甲
      ○○於警詢、偵查、本院中指訴結證綦詳（見核退卷第8
      頁、調偵卷第6頁、本院卷第18頁），觀諸證人即告訴人
      甲○○歷次陳述肇事經過之情節，前後一致，並無歧異，
      前後矛盾之處。
（二）被告雖辯稱其在距離告訴人3公尺處停下來，告訴人過來
      推其機車，自己又跌倒才受傷，其沒有撞到告訴人云云；
      然被告於警詢時供稱：其車沿忠順街1段41巷（南往北）
      直行，於肇事前有見行人甲○○由其對向車道（北往南）
      直走於肇事地點前，向左切入其行駛車道，其一將車煞停
      ，其車左手把就被甲○○左側身體碰及失控右倒而肇事等
      語（見核退卷第7頁），即已陳承其所騎乘之上開機車碰
      撞告訴人左側身體，又告訴人受有左側股骨相隆轉子間骨
      折、右手肘挫傷、左手腕挫傷、右膝擦傷等傷害，亦有台
      北市立萬芳醫院診斷證明書在卷可稽（見偵字卷第11頁）
      ，若告訴人僅係一般性之自行跌倒，當不致於造成左側股
      骨相隆轉子間骨折之嚴重外力傷害，足認告訴人所受傷害
      ，確係為被告騎乘上開機車碰撞所致。從而，被告嗣後於
      偵查、本院中所辯稱是告訴人過來推騎機車，其未撞到告
      訴人云云，自非屬實，洵無可採。
（三）按汽車行駛時，駕駛人應注意車前狀況及兩車併行之間隔
      ，並隨時採取必要之安全措施，道路交通安全規則第94條
      第3項定有明文。被告於警詢時陳稱：其一將車煞停，其
      車左手把就被甲○○左側身體碰及失控右倒而肇事等語（
      見核退卷第7頁），於偵查中陳稱：其距離50公尺時就看
      見告訴人... 等語（見調偵卷第7頁）；足見被告騎乘上
      開機車於肇事前已發現告訴人行走在對向，卻未持續注意
      告訴人動態，致煞車不及碰撞告訴人，顯見被告騎乘上開
      機車並未注意車前狀況，隨時採取必要之安全措施。又被
      告肇事當時雖係夜間下雨，然係在市區○○道路○路面無
      缺陷及障礙物、視距良好，有道路交通事故調查報告表在
      卷可稽（見核退卷第10頁），被告並無不能注意之情事。
      故被告於本件車禍肇事，有應注意、能注意而不注意之過
      失。又告訴人於偵查中陳稱：其為了閃避積水靠中線行走
      ，離中線約1、2步距離... 等語（見調偵卷第7頁），雖
      有未靠邊行走之情事，而有違道路交安全規則第133條規
      定，其對於本件車禍發生雖與有過失，惟仍難懈免被告過
      失行為之成立。又本件經送台北市車輛行車事故鑑定委員
      會鑑定結果，該委員會亦認為被告未注意車前狀況，與告
      訴人在未設人行道之道路未靠邊行走，均為本件事故之肇
      事原因，此有該委員會鑑定意見書附卷可參（見本院卷第
      40至42頁）。且被告之過失與告訴人受傷間，復有相當因
      果關係，此外，復有道路交通事故現場圖、現場照片等在
      卷可稽，本件事證明確，被告犯行堪予認定。
三、核被告所為，係犯刑法第284條第1項前段之過失傷害罪。被
    告於肇事後，警員前往現場處理時在場，並當場承認為肇事
    人，有台北市○○○○○道路交通事故肇事人自首情形紀錄
    表1紙附卷可稽（見本院卷第29頁），其於犯罪未發覺前自
    首而接受裁判，依刑法第62條前段之規定減輕其刑。爰審酌
    被告因疏未注意車前狀況而肇事，造成告訴人受傷，迄今仍
    未痊癒、被告犯後未與告訴人達成和解、及其犯罪後之態度
    、品行、智識程度、告訴人於本件車禍發生與有過失等一切
    情狀，量處如主文所示之刑，並諭知易科罰金之折算標準。
據上論斷，應依刑事訴訟法第299條第1項前段，刑法第284條第1
項前段、62條前段、第41條第1項前段，刑法施行法第1條之1，
判決如主文。
本案經檢察官林冠佑到庭執行職務。
中    華    民    國    97    年    10    月    14    日
                  刑事第五庭  法  官  蕭清清
上正本證明與原本無異。
如不服本判決，應於判決送達後10日內（應抄附繕本）向本院提
出上訴狀（上訴書狀應敘述具體理由。上訴書狀未敘述上訴理由
者，應於上訴期間屆滿後二十日內補提理由書於原審法院。）。
告訴人或被害人如對於本判決不服者，應具備理由請求檢察官上
訴，其上訴期間之計算係以檢察官收受判決正本之日期為準。
                              書記官  張華瓊
中    華    民    國    97    年    10    月    15    日
附錄本案論罪科刑法條全文：
刑法第284條
因過失傷害人者，處6月以下有期徒刑、拘役或5百元以下罰金，
致重傷者，處1年以下有期徒刑、拘役或5百元以下罰金。
從事業務之人，因業務上之過失傷害人者，處1年以下有期徒刑
、拘役或1千元以下罰金，致重傷者，處3年以下有期徒刑、拘役
或2千元以下罰金。


司法院資訊處製作；財團法人民間司法改革基金會備份。
